臺灣高等法院花蓮分院刑事判決　　　　94年度交上訴字第12號
上訴人即被告　乙○○
選任辯護人　　鍾年展律師
上訴人因業務過失致死案件，不服臺灣花蓮地方法院94年度交易
字第14號中華民國94年5月31日第一審判決（起訴案號：臺灣花
蓮地方法院檢察署94年度偵字第126號），提起上訴，本院判決
如下：
    主  文
原判決撤銷。
乙○○從事業務之人，因業務上之過失致人於死，處有期徒刑柒
月。緩刑參年。
    事  實
一、乙○○在花蓮縣鳳林鎮○○路經營「表妹檳榔攤」，平日駕
    駛車號Q4─1527自用小貨車，補充檳榔攤之貨源、設備，為
    其附隨義務。民國（下同）93年3月16日下午6時許，乙○○
    駕駛上開自用小貨車載貨沿花蓮縣鳳林鎮○○路由東往西行
    駛，行經該路與中正路二段交岔路口處欲行右轉靠路邊停車
    時，原應注意汽車行經交岔路口右轉應讓右側慢車道直行之
    各型車輛先行，而當時天候為陰天、夜間有照明、視線良好
    、無障礙物，並無不能注意之情形，竟疏未注意讓沿中正路
    由南往北由趙初梅所騎乘之車號LY3─225重型機車先行，逕
    行右轉，致趙初梅閃避不及而撞及乙○○所駕之小貨車左後
    方，造成顱內出血，不治死亡。嗣乙○○於有偵查犯罪職權
    之機關發覺其為犯人前，即向到場處理車禍之員警江金福自
    首而接受裁判。
二、案經被害人趙初梅之夫甲○○訴由台灣花蓮地方法院檢察署
    檢察官偵查起訴。
    理  由
一、右開事實，業據被告坦認不諱，且有道路交通事故調查報告
    表(一)、(二)、警製交通事故現場圖各一份、現場暨照片二十六
    幀附卷可參。又被害人趙初梅因本件車禍受傷死亡，業經檢
    察官督同法醫師相驗屬實，並製有勘驗筆錄、相驗屍體證明
    書、驗斷書在卷可憑。而依交通部63年12月11日交路（63）
    字第11245號函：「汽車行經交岔路口右轉應讓右側慢車道
    直行之各型車輛先行」所示，本件被告於右轉彎進入鳳林鎮
    ○○路時，應讓沿鳳林鎮○○路直行由被害人趙初梅所騎乘
    之機車先行，當時天候為陰天、夜間有照明、視線良好、無
    障礙物，並無不能注意之情形，被告竟疏未注意遵守上揭規
    定，逕行右轉，致趙初梅閃避煞車不及，撞上被告所駕駛上
    揭自用小貨車後方，因而受傷死亡，被告對本件車禍之發生
    顯有過失。又本件經送臺灣省花東區車輛行車事故鑑定委員
    會鑑定結果，亦同此認定，此有該委員會鑑定意見書一份附
    卷可稽。又被害人之死亡既係因被告之過失而引起，其間自
    有相當因果關係。再被害人趙初梅經醫院抽血檢驗，其血液
    中所含乙醇（酒精）值為215.28mg／dl（換算為呼氣酒精濃
    度為每公升1.76毫克），有佛教慈濟綜合醫院藥物濃度檢驗
    報告一份附卷可考，顯已酒醉駕車，且其於案發當時車速甚
    快，此由機車車損嚴重之照片可得而證，復有未注意車前狀
    況之情事，就本案車禍之發生顯然與有過失，惟此尚無解於
    被告過失致死罪責之成立。本件事證明確，被告犯行，堪以
    認定。
二、按刑法上所謂業務係指以反覆同種類行為為目的之社會活動
    ，不僅指主業務，尚包括附隨業務在內。被告在花蓮縣鳳林
    鎮○○路經營「表妹檳榔攤」，平日駕駛自用小貨車，補充
    檳榔攤之貨源、設備，此經被告供陳在卷，則駕駛為被告之
    附隨業務，可以認定。核被告所為，係犯刑法第276條第2項
    之業務過失致死罪，公訴意旨認被告係犯同條第1項之普通
    過失致死罪，尚有未洽，起訴法條應予變更。又被告於肇事
    後，未被發覺前，主動向前往處理車禍之花蓮縣警察局鳳林
    分局交通事故處理小組員警江金福自首犯罪，並接受裁判，
    業據江金福於偵查中結證屬實，應依刑法第62條前段之規定
    ，減輕其刑。原審對被告論罪科刑，固非無見。惟未及審酌
    被告已與被害人家屬和解之情狀，仍有未合，被告指摘原判
    決不當，為有理由，應予撤銷改判。爰審酌被告犯罪之動機
    、目的、手段、生活狀況、智識程度、所生危害程度，事後
    已與被害人家屬達和解，賠償被害人家屬之損害，有和解書
    一紙附卷足憑，暨被害人趙初梅酒醉超速駕車，又未注意車
    前狀況，就車禍之發生亦與有過失等一切情狀，量處如主文
    第2項所示之刑。又查被告未曾受有期徒刑以上刑之宣告，
    有臺灣高等法院被告全國前案紀錄表一份在卷可考，其經此
    次刑之宣告後，當知警惕，而無再犯之虞，本院認所宣告之
    刑以暫不執行為適當，因併宣告緩刑三年，用啟自新。
據上論斷，應依刑事訴訟法第369條第1項前段、第364條、第299
條第1項前段、第300條，刑法第276條第2項、第62條前段、第74
條第1款，罰金罰鍰提高標準條例第1條前段，判決如主文。
本案經檢察官翟光軍到庭執行職務。
中　　華　　民　　國　　94　　年　　9　　月　　20　 　日
                  刑事庭審判長法  官  吳鴻章
                              法  官  蔡勝雄
                              法  官  林慶煙
以上正本證明與原本無異。
如不服本判決，應於送達後十日內，向本院提出上訴狀。其未敘
述理由者，並應於提出上訴狀後十日內向本院補提理由狀 (須附
繕本)。
                              書記官  林明智
中　　華　　民　　國　　94　　年　　9　　月　　20　 　日
附錄    本判決論罪科刑法條：
中華民國刑法第276條：
(過失致死罪)
因過失致人於死者，處 2 年以下有期徒刑、拘役或 2 千元以下
罰金。
從事業務之人，因業務上之過失犯前項之罪者，處 5 年以下有期
徒刑或拘役，得併科3千元以下罰金。
